臺灣臺中地方法院刑事判決
111年度易字第538號
公  訴  人  臺灣臺中地方檢察署檢察官
被      告  楊子鑫


上列被告因妨害公務案件，經檢察官提起公訴（110年度偵字第2
7070號），本院判決如下：
    主    文
楊子鑫犯妨害公務執行罪，處拘役參拾日，如易科罰金，以新臺
幣壹仟元折算壹日。又犯侮辱公務員罪，處拘役貳拾日，如易科
罰金，以新臺幣壹仟元折算壹日。應執行拘役肆拾日，如易科罰
金，以新臺幣壹仟元折算壹日。
    犯罪事實
一、緣楊子鑫因騎自行車方式不當，經執行交管勤務之臺中市政
    府警察局交通義勇警察大隊清水中隊副分隊長王文義當場加
    以指責，竟基於妨害公務之犯意，於民國110年7月25日17時
    7分許，在臺中市清水區高美路與美堤街交岔路口附近某處
    ，以雙手捶打王文義之胸口，對執行交管勤務之公務員施以
    強暴行為，妨害公務之執行。
二、緣楊子鑫因見臺中市政府警察局清水分局高美派出所警員經
    王文義央請他人代為聯繫到場，另基於侮辱公務員之犯意，
    於110年7月25日17時37分許，於不特定多數人得以共見共聞
    之狀態，在上開交岔路口附近某處，對依法執行職務之義警
    王文義辱罵稱：「幹你老師」等語(涉犯公然侮辱罪嫌部分
    ，未據告訴)。嗣經警當場逮捕，始悉上情。
三、案經臺中市政府警察局清水分局報告臺灣臺中地方檢察署檢
    察官偵查起訴。
    理  由
壹、證據能力部分：
一、本案據以認定被告楊子鑫犯罪之被告以外之人於審判外之陳
    述：即職務報告與證人王文義於警詢及偵詢時之證述等部分
    ，公訴人及被告在本院111年1月8日審理時，均表示同意作
    為證據使用(見本院卷第29-30頁)，復經本院審酌認上開警
    詢及偵詢分別為警員或檢察事務官依法通知詢問，又該職務
    報告則係承辦警員記載本案之偵查經過，該等證據之作成並
    無違法或不當之情況存在，應屬適當，依刑事訴訟法第159
    條之5第1項之規定，具有證據能力。
二、又本案認定事實引用之卷內其餘非供述證據，均與本案待證
    事實具有關聯性，並無證據證明係公務員違背法定程序取得
    ，依刑事訴訟法第158條之4規定反面解釋，亦均有證據能力
    。
貳、實體部分：
一、認定犯罪事實所根據之證據及理由：
    訊據被告對於侮辱公務員之犯罪事實固坦承不諱，惟矢口否
    認有何妨害公務執行之犯行，辯稱：伊沒有用手搥打王文義
    云云，惟查：
  ㈠被告確有於110年7月25日17時37分許，在臺中市清水區高美
    路與美堤街交岔路口附近某處，因見臺中市政府警察局清水
    分局高美派出所警員經執行交管勤務之臺中市政府警察局交
    通義勇警察大隊清水中隊副分隊長王文義央請他人代為聯繫
    到場，當場對依法執行職務之義警王文義辱罵稱：「幹你老
    師」等語等情，業為被告所自承(見本院卷第113頁)，核與
    證人王文義於警詢及偵詢時證述相符【見臺灣臺中地方檢察
    署110年度偵字第27070號偵查卷宗(下稱偵卷)第25-26、79-
    80頁】，且有職務報告、警用密錄器錄音檔案譯文各1紙、
    臺中市政府交通警察大隊清水中隊協勤人員出入/領用裝備
    登記簿影本2紙、臺中市民防人員識別證正反面影本1紙、警
    用密錄器錄影畫面截圖照片5張在卷可稽【見偵卷第19、31
    、33-35、37、63-65頁、臺灣臺中地方檢察署110年度核交
    字第2323號偵查卷宗(下稱核交卷)第5頁】；此外，復經本
    院勘驗警用密錄器錄影錄音光碟屬實，此有本院勘驗筆錄1
    份附卷供參(見本院卷第114-116頁)，足認此部分事實應堪
    認定，被告針對侮辱公務員部分之自白核與事實相符，堪以
    採認。
  ㈡被告雖以前揭情詞置辯，惟被告有於前揭時、地，不服王文
    義對其逆向騎乘自行車之危險行為加以斥責，因而以雙手捶
    打王文義之胸口等情，業據證人王文義於警詢時證稱：伊職
    業為臺中市政府警察局交通義勇警察大隊清水中隊副分隊長
    ，伊當時係執行110年7月25日13時至18時交管勤務，約於當
    日17時7分許，在清水區高美路與美堤街交管，伊站在轉角
    紅線內，於指揮車輛當時，被告騎腳踏車從伊後面差點撞上
    伊，伊向被告表示：「你怎麼騎腳踏車，騎這樣子，你差點
    撞上我」等語，被告向伊大小聲，然後用雙手捶打伊胸口，
    伊不理會被告，繼續指揮車輛，然後被告走了以後，再度返
    回，向伊咆嘯，伊請同仁幫伊報案，警員到場後，被告當場
    罵伊「幹你老師」等語(見偵卷第25-26頁)，復於偵詢時證
    稱：事發當時，伊為臺中市政府警察局交通義勇警察大隊清
    水中隊副分隊長，現在為分隊長，被告當時對伊做出捶打動
    作，伊向被告表示要順向騎腳踏車，被告逆向騎車，當時車
    多，被告就向伊表示伊擋到路，被告一直往伊這邊靠，作勢
    要打伊，伊向被告表示這樣不行，伊在指揮交通，被告就靠
    近伊，表示伊擋到去路，被告以雙手往伊胸口捶過來，應該
    是警告意味，力道不是很大，但也有點力氣，希望伊住口，
    不要再管被告；警員到場後，罵伊：「幹你老師」等語，伊
    認為被告當時逆向騎腳踏車，還轉過來作勢要衝撞伊，伊始
    而指責被告等語甚詳(見偵卷第79-80頁)，又被告前於警詢
    時陳稱：伊騎腳踏車從清水區高美路與美堤街口要返家，轉
    角時，伊騎腳踏車差點撞到王文義膝蓋，伊停車後，向王文
    義表示：為什麼不指揮好，王文義向伊要求對其施加傷害，
    伊就以雙手捶打王文義胸口一下，等語(見警卷第23-24頁)
    ，復於偵訊時陳稱：王文義要求伊對其傷害，伊就推王文義
    肩膀一下，伊騎腳踏車經過，王文義覺得伊要撞到其本人，
    伊向王文義表示要指揮好交通，王文義就要求伊對其傷害，
    伊即推王文義肩膀等語(見偵卷第55-57頁)，自承確有朝王
    文義身體施加傷害之舉動，核與證人王文義前揭證述情節相
    符；再經本院當庭勘驗警用密錄器錄影錄音光碟，勘驗結果
    略以：錄影畫面時間110年7月25日17時37分20秒許起，警員
    騎機車抵達臺中市清水區高美路與美堤街交岔路口，畫面可
    見穿著反光背心背面印有「義交」字樣之王文義在該路口指
    揮交通，警員詢問：「哪一個？」等語，王文義答稱：「在
    那」、「已經好幾次了喔，上個禮拜也是他」、「我告訴你
    ，我人站在這裡指揮，我站在這，他從這裡過來，騎車把我
    撞下去，然後告訴我說我妨礙他的交通」等語，被告自較遠
    處快步靠近王文義，被告上前爭執，語意不清，但語氣激動
    ，而於同日17時37分45秒許，王文義陳稱：「然後，我跟他
    講完之後，他大小聲從我胸口頓下去」等語，被告答稱：「
    幹你老師，頓下去而已，你要告我什麼？」等語等情，此有
    本院勘驗筆錄1份附卷供參(見本院卷第114-116頁)，亦見被
    告於警員據報到場時，對於王文義當場指稱被告朝其胸口捶
    打乙情未加否認，顯見被告妨害公務執行等事實，應堪認定
    。是被告雖於本院審理時，翻異前詞而否認上情，無非飾卸
    之詞，不足採信。
  ㈢綜上所述，本案事證明確，被告前揭犯行均堪認定，應予依
    法論科。
二、論罪科刑：
  ㈠按行為後法律有變更者，適用行為時之法律。但行為後之法
    律有利於行為人者，適用最有利於行為人之法律。刑法第2
    條第1項定有明文。查被告行為後，刑法第140條業於111年1
    月12日修正公布，並自同年1月14日生效施行。修正前之刑
    法第140條原規定：「於公務員依法執行職務時，當場侮辱
    或對於其依法執行之職務公然侮辱者，處6月以下有期徒刑
    、拘役或3,000元以下罰金。對於公署公然侮辱者，亦同。
    」，修正後則規定：「於公務員依法執行職務時，當場侮辱
    或對於其依法執行之職務公然侮辱者，處1年以下有期徒刑
    、拘役或10萬元以下罰金。」，是比較新、舊法之結果，被
    告行為後之法律，除刪除原條文第2項規定外，並已提高有
    期徒刑及罰金刑上限，顯未較有利於被告，揆諸刑法第2條
    第1項前段之規定，就本案被告此部分犯行，應適用被告行
    為時即修正前刑法第140條第1項規定而為裁判。
  ㈡按刑法所稱之公務員，包括其他依法令從事於公共事務，而
    具有法定職務權限者，刑法第10條第2項第1款定有明文，即
    指依法律或含有法規性質之單行命令而執行國家、地方自治
    團體或公共團體之事務者，此自與公務員任用法或公務員懲
    戒法之公務員條件無涉。而依民防法第4條規定，民防團隊
    採任務編組，直轄市、縣（市）政府應編組民防總隊，下設
    各種直屬任務（總、大）隊。復依民防團隊編組訓練演習服
    勤及支援軍事勤務辦法第9條規定，民防總隊由直轄市、縣
    （市）政府編組，綜理轄內全般民防任務，其編組如下：…
    七、設下列大隊（隊）、站：…（二）交通義勇警察大隊。
    又依上開辦法第10條第3款規定，交通義勇警察大隊執行指
    定之協助整理交通秩序、交通指揮、疏導與管制、交通事故
    處理、交通設施損壞通報及維護、空襲及戰時交通指揮、疏
    導及管制任務。經查，本案案發當時，在場執行交管勤務之
    王文義係臺中市政府警察局交通義勇警察大隊清水中隊副分
    隊長，此有臺中市民防人員識別證正反面影本1紙附卷可稽(
    見偵卷第37頁)，則王文義依上開實施要點協助整理交通秩
    序及執行交通指揮、疏導與管制時，自屬刑法第10條第2項
    第1款所稱之公務員。
  ㈢核被告楊子鑫所為，係犯刑法第135條第1項之妨害公務執行
    罪及修正前刑法第140條第1項前段之侮辱公務員罪。
  ㈣被告所犯前揭1次妨害公務執行及1次侮辱公務員等犯行，先
    係因不滿對於執行交通指揮勤務之義警王文義對其危險騎車
    行為加以糾正所為，其後因見王文義央請他人聯繫警員到場
    ，始而另行上前口出穢語侮辱公務員，足認其犯意各別，行
    為互殊，應予分論併罰。
  ㈤爰以行為人之責任為基礎，審酌被告明知義警王文義依法執
    行職務，先係以手捶打其胸口，其後更出言加以侮罵，妨礙
    義警執行勤務，侵害公務員執法尊嚴及藐視執法公權力之態
    度，殊無可取，又被告犯後猶否認部分犯行，兼衡被告過去
    曾有公共危險之前科，有臺灣高等法院被告前案紀錄表1份
    在卷供參(見本院卷第15頁)，素行普通，暨其高職肄業學歷
    ，目前擔任綁鐵工且家境勉持之生活狀況，業據被告陳明在
    卷(見本院卷第120頁)，分別量處如主文所示之刑，並均諭
    知易科罰金之折算標準；又酌以被告本案各罪間整體犯罪關
    係，所犯罪名均為社會法益犯罪，並考量行為人復歸社會可
    能性，併定其應執行刑，且諭知易科罰金之折算標準，以資
    懲儆。
據上論斷，應依刑事訴訟法第299條第1項前段，刑法第2條第1項
前段、第135條第1項、第140條第1項前段(修正前)、第51條第6
款、第41條第1項前段，刑法施行法第1條之1第1項，判決如主文
。
本案經檢察官詹常輝提起公訴，檢察官朱介斌到庭執行職務。
中　　華　　民　　國　 111　　年　　 7　　月　　13　　日
　　　　　　　　　刑事第十五庭 法　官　湯有朋
以上正本證明與原本無異。
如不服本判決應於收受送達後20日內向本院提出上訴書狀，並應
敘述具體理由；其未敘述上訴之理由者，應於上訴期間屆滿後20
日內向本院補提理由書（均須按他造當事人之人數附繕本）「切
勿逕送上級法院」。
告訴人或被害人如不服判決，應備理由具狀向檢察官請求上訴，
上訴期間之計算，以檢察官收受判決正本之日起算。
                        　　　 書記官  黃美雲
中　　華　　民　　國　　111 　年　　7 　　月　　13　　日
附錄本案論罪科刑法條：
刑法第135條第1項
對於公務員依法執行職務時，施強暴脅迫者，處3年以下有期徒
刑、拘役或30萬元以下罰金。
刑法第140條第1項(修正前)
於公務員依法執行職務時，當場侮辱，或對於其依法執行之職務
公然侮辱者，處6月以下有期徒刑、拘役或1百元以下罰金。